臺灣臺南地方法院民事判決
108年度重訴字第342號
原      告  巨信地產開發有限公司

法定代理人  蕭春美  

訴訟代理人  鐘育儒律師
被      告  許嘉福(即許蔡環之繼承人)


            許水木(即許蔡環之繼承人)

            許秀娥(即許蔡環之繼承人)


            林許錦碧(即許蔡環之繼承人)

            林許秀女(即許蔡環之繼承人)


上  一  人
監  護  人  林森安  
上列當事人間請求拆屋還地等事件，經本院於民國110年9月9日
言詞辯論終結，判決如下：
    主  文
被告許水木、林許秀女、許秀娥、林許錦碧、許嘉福(均為許蔡
環之繼承人)應將坐落臺南市○○區○○段○○○地號土地上如臺南市歸
仁地政事務所土地複丈成果圖所示編號一部分(面積為四點一一
平方公尺)及編號二部分(面積為一點一０平方公尺)之地上物拆除
，並將上開土地返還原告巨信地產開發有限公司及其他全體共有
人。
訴訟費用由被告連帶負擔。
    事實及理由
壹、程序方面
一、按當事人死亡者，訴訟程序在有繼承人、遺產管理人或其他
    依法令應續行訴訟之人承受其訴訟以前當然停止。又承受訴
    訟之聲明有無理由，法院應依職權調查之。當事人不聲明承
    受訴訟時，法院亦得依職權，以裁定命其續行訴訟。民事訴
    訟法第168條、第177條第1項、第178條分別定有明文。本件
    被告許蔡環於訴訟繫屬中即民國109年7月27日死亡，被告許
    水木、林許秀女、許秀娥、林許錦碧、許嘉福為其法定繼承
    人，業據原告提出繼承系統表、戶籍謄本在卷可稽，惟許蔡
    環之繼承人迄未聲明承受訴訟，為利於本件訴訟程序之進行
    ，本院於109年11月4日以裁定命繼承人許水木、林許秀女、
    許秀娥、林許錦碧、許嘉福為被告許蔡環之承受訴訟人，續
    行訴訟程序。
二、按訴狀送達後，原告不得將原訴變更或追加他訴，但請求之
    基礎事實同一者、擴張或減縮應受判決事項之聲明者不在此
    限，觀諸民事訴訟法第255條第1項第2款、第3款規定甚明。
    本件原告訴之聲明原為被告許蔡環應將坐落臺南市○○區○○段
    000地號土地上，如起訴狀附圖編號1之無門牌號碼鐵皮屋、
    附圖編號2即門牌號碼臺南市○○區○○路00號地上物部分拆除
    並將上開土地返還原告及其他全體共有人。嗣原告按實測結
    果，及許蔡環死亡，由被告等人承受訴訟，變更聲明為被告
    許水木、林許秀女、許秀娥、林許錦碧、許嘉福(即許蔡環
    之繼承人)應將原告巨信地產開發有限公司共有坐落臺南市○
    ○區○○段000地號土地上，臺南市歸仁地政事務所土地複丈成
    果圖編號1，占用面積約為4.11平方公尺地上物，及附圖編
    號2，占用面積約為1.10平方公尺之地上物均予以拆除，將
    上開土地騰空返還原告及全體共有人，核其所起訴之基礎事
    實同一，僅係依實測之結果，擴張訴之聲明，揆諸前開說明
    ，自應准許。
三、被告經合法通知，未於言詞辯論期日到場，核無民事訴訟法
    第386條所列各款情形，爰依原告之聲請，由其一造辯論而
    為判決。
貳、實體方面
一、原告起訴主張：
  ㈠原告為臺南市○○區○○段000地號土地(下稱系爭土地)之共有人
    ，系爭土地遭許蔡環所有如附圖所示編號1、2地上物
　　無權占用，經原告多次勸告無效，而被告許水木、林許秀女
    、許秀娥、林許錦碧、許嘉福繼承上開地上物，仍拒絕拆遷
    ，致原告及其他共有人使用系爭土地之利益遭受嚴重侵害，
    爰依民法第767條第1項、民法第821條規定，請求被告拆除
    現有地上物，並將系爭土地騰空返還予原告及其他共有人等
    語。
  ㈡並聲明：
  ⑴被告許水木、林許秀女、許秀娥、林許錦碧、許嘉福(即許蔡
    環之繼承人)應將原告巨信地產開發有限公司共有坐落臺南
    市○○區○○段000地號土地上，臺南市歸仁地政事務所土地複
    丈成果圖編號1，占用面積約為4.11平方公尺予以拆除，將
    上開土地騰空返還原告及全體共有人。
  ⑵被告許水木、林許秀女、許秀娥、林許錦碧、許嘉福(即許蔡
    環之繼承人)應將原告巨信地產開發有限公司共有坐落臺南
    市○○區○○段000地號土地上，臺南市歸仁地政事務所土地複
    丈成果圖編號2，占用面積約為1.10平方公尺予以拆除，將
    上開土地騰空返還原告及全體共有人。
二、被告未於言詞辯論期日到場，亦未提出書狀為任何聲明或陳
    述。
三、本院得心證之理由： 
  ㈠原告主張原告為系爭土地之共有人，附圖所示編號1、2所示
    地上物，原為許蔡環所有，許蔡環死亡後由被告許水木、林
    許秀女、許秀娥、林許錦碧、許嘉福繼承共有，上開附圖所
    示編號1、2地上物占用系爭土地等情，業據其提出系爭土地
    登記第一類謄本、房屋稅籍資料查復表為證（見108年度補
    字第853號卷第37至55頁），並經本院會同臺南市歸仁地政
    事務所人員現場履勘，經上開地政事務人員繪製複丈成果圖
    等情，此有勘驗筆錄、現場照片、土地複丈成果圖附卷可稽
    （見本院卷㈠第207至283頁、第285至287頁），而被告等人
    經合法通知，均未於言詞辯論期日到場爭執，亦均未提出任
    何書狀或證據資料以供本院審酌，依民事訴訟法第280條第3
    項前段準用同條第1項之規定，視同自認該事實，是堪信原
    告之主張係為真實。
　㈡按所有權人對於無權占有或侵奪其所有物者，得請求返還之
    。對於妨害其所有權者，得請求除去之；各共有人，除契約
    另有約定外，按其應有部分，對於共有物之全部，有使用收
    益之權；各共有人對於第三人，得就共有物之全部為本於所
    有權之請求。但回復共有物之請求，僅得為共有人全體之利
    益為之，民法第767條第1項前段、第818條、第821條分別定
    有明文。又各共有人按其應有部分，對於共有物之全部雖有
    使用收益之權。惟共有人對共有物之特定部分使用收益，仍
    須徵得他共有人全體之同意，非謂共有人得對共有物之全部
    或任何一部有自由使用收益之權利。如共有人不顧他共有人
    之利益，而就共有物之全部或一部任意使用收益，即屬侵害
    他共有人之權利（最高法院62年臺上字第1803號判例要旨參
    照）。次按共有物之管理，除契約另有約定外，應以共有人
    過半數及其應有部分合計過半數之同意行之。但其應有部分
    合計逾三分之二者，其人數不予計算，民法第820條第1項定
    有明文。所謂分管契約係指共有人間約定各自分別占有共有
    物之特定部分而為管理之契約，共有人就共有物分管之特定
    部分有依分管契約使用收益及管理之權。是未經共有人協議
    分管之共有物，共有人對共有物之特定部分占用收益，須徵
    得他共有人全體之同意。如未經他共有人同意而就共有物之
    全部或一部任意占用收益，他共有人得本於所有權請求除去
    其妨害或請求向全體共有人返還占用部分（最高法院91年度
    臺上字第1902號判決意旨參照）。又以無權占有為原因，請
    求返還土地者，占有人對土地所有權存在之事實無爭執，而
    僅以非無權占有為抗辯者，土地所有權人對其土地被無權占
    有之事實無舉證責任，占有人自應就其取得占有係有正當權
    源之事實證明之（最高法院85年度臺上字第1120號判決要旨
    參照）。
　㈢經查，附圖所示編號1、2所示地上物，原為許蔡環所有，嗣
    許蔡環死亡後由被告許水木、林許秀女、許秀娥、林許錦碧
    、許嘉福繼承共有，而附圖所示編號1、2所示地上物分別占
    用系爭土地4.11平方公尺、1.10平方公尺乙節，已如前述，
    而許蔡環及被告許嘉福雖為系爭土地之共有人之一，原應有
    部分均為234分之2，此有系爭土地查詢資料在卷可參(見本
    院卷㈠第97至107頁)。然依民法第820條第1項規定，被告等
    就系爭土地之特定部分所為之管理（即占用如附圖所示編號
    1、2部分土地），應有分管契約、或過半數之共有人同意、
    或許蔡環及被告許嘉福之應有部分已逾3分之2者，始得為之
    ，然被告等人並未提出任何證據證明許蔡環與原告或其他共
    有人間就系爭土地有分管約定，亦經過半數之共有人同意，
    揆諸上開規定及說明，被告等人就系爭地上物所占用之土地
    即如附圖所示編號1、2部分土地之使用，仍屬侵害原告之權
    利，又被告等人並未提出其等有正當權源占有如附圖所示編
    號1、2部分土地之證明，是被告等人既無占用如附圖所示編
    號1、2部分土地之合法權利，則原告本於所有物返還請求權
    ，訴請被告等將系爭地上物如附圖所示編號1、2部分拆除，
    並將占用之土地返還原告及其他全體共有人，自屬有據。
四、綜上所述，被告等人所有地上物占用系爭土地上如附圖所示
    編號1、2部分土地，係屬侵害原告之所有權，原告本於所有
    物返還請求權之法律關係，請求被告等人應將如附圖所示編
    號1、2部分之拆除，並將占用之土地返還原告及其他全體共
    有人，為有理由，應予准許。
五、又按共同訴訟人因連帶或不可分之債敗訴者，應連帶負擔訴
    訟費用，民事訴訟法第85條第2項定有明文。本件原告之訴
    為有理由，訴訟費用應由被告連帶負擔，爰判決如主文第2
    項所示。
據上論結，本件原告之訴為有理由，依民事訴訟法第385條第1項
前段、第85條第2項，判決如主文。　　
中　　華　　民　　國　　110 　年　　9 　　月　　24　　日
                  民事第三庭    法  官   田幸艷
以上正本係照原本作成。
如不服本判決，應於送達後廿日內，向本院提出上訴狀並表明上
訴理由，如於本判決宣示後送達前提起上訴者，應於判決送達後
廿日內補提上訴理由書（須附繕本）。
如委任律師提起上訴者，應一併繳納上訴審裁判費。
中　　華　　民　　國　　110 　年　　9 　　月　　24　　日
                                書記官   駱映庭